【裁判字號】    98,交聲,684
【裁判日期】    980617
【裁判案由】    聲明異議
【裁判全文】
臺灣高雄地方法院交通事件裁定         98年度交聲字第684號
原處分機關  高雄市政府交通局
異  議  人
即受處分人  甲○○
法定代理人  乙○○
上列異議人即受處分人因違反道路交通管理處罰條例案件，對於
高雄市政府交通局中華民國98年3 月4 日所為之處分（原處分案
號：高市交裁字第裁32-BO0000000號），聲明異議，本院裁定如
下：
    主  文
原處分撤銷。
甲○○不罰。
    理  由
一、聲明異議意旨略以：異議人即受處分人甲○○於民國98年2
    月4 日下午5 時15分，在高雄市鼓山區○○○路與建榮路口
    ，因駕車行經有燈光號誌管制之交岔路口闖紅燈而為警開單
    舉發，原處分機關因而裁處異議人新臺幣（下同）1,800 元
    之罰鍰，並記違規點數3 點；惟異議人當時係在該路口停等
    紅燈，待綠燈亮啟後方起步穿越路口，然員警堅稱其與另一
    名機車駕駛均闖越紅燈，並開單舉發，但事實上異議人當日
    並未有何闖紅燈之行為，是原處分顯然有誤，爰聲明異議，
    請求撤銷原處分等語。
二、按法院受理交通事件，準用刑事訴訟法之規定，道路交通管
    理處罰條例第89條前段定有明文，是刑事訴訟法第154 條第
    2 項「犯罪事實應依證據認定之，無證據不得認定犯罪事實
    」之規定及最高法院40年台上字第86號判例所揭示「事實之
    認定，應憑證據，如未能發現相當證據，或證據不足以證明
    ，自不能以推測或擬制之方法，為裁判基礎」之意旨，於法
    院審理行為人違反道路交通管理處罰條例案件時，自應加以
    援引適用。另有關「闖紅燈」行為之認定，道路交通管理處
    罰條例並未明文規定，而主管機關為求執法之公平，對何謂
    「闖紅燈」予以說明如下：『車輛面對圓形紅燈時仍逕予穿
    越路口至銜接路段，含左轉、直行、迴轉及右轉（依箭頭綠
    燈允許行駛者除外）即視為闖紅燈之行為。... 有繪設路口
    範圍者：車輛無視於紅燈號誌，「有穿越路口之意圖」，而
    車身已伸入路口範圍亦視同闖紅燈；若僅伸越停止線而未達
    路口範圍者，則視為不遵守標線指示。』，有交通部82 年4
    月22日交路（82）字第009811號函釋可考，是依上開函示可
    知，所謂「闖紅燈」，應係指行為人主觀上有穿越路口之意
    圖，見紅燈亮起仍執意通過停止線及路口而至銜接路段之行
    為。
三、經查：
  (一)異議人甲○○於98年2 月4 日下午5 時15分，在高雄市鼓山
    區○○○路與建榮路口，因駕車行經有燈光號誌管制之交岔
    路口闖紅燈而為警開單舉發，原處分機關因而裁處異議人罰
    鍰1,800 元之事實，有高雄市政府警察局舉發違反道路交通
    管理事件通知單、高雄市政府交通局裁決書附卷可稽（參本
    院卷第4 、7 頁），是此部分之事實，堪以認定。
  (二)而本院依職權傳喚舉發員警丙○○到庭證述案發經過，證人
    丙○○雖證稱：當天於紅燈亮啟快3 秒，且其他駕駛人都已
    停止之情況下，仍見異議人騎乘機車很快的過來，其遂認定
    異議人有闖紅燈行為而予以攔停舉發，當時其攔停之位置距
    路口約50公尺，且該路段有稍微曲折，雖仍可看見路口紅綠
    燈之時相變化，然看不見路口之停止線等語明確（參本院卷
    第32～33頁）；惟所謂「闖紅燈」，應係指行為人主觀上有
    穿越路口之意圖，見紅燈亮起仍執意通過停止線及路口而至
    銜接路段之行為，已如前述，觀之證人丙○○所拍攝當日其
    攔停時所站立位置之照片，可知員警當時所站立之位置雖可
    看見紅綠燈之時相變化，然該位置因前方路段稍微曲折，致
    其視野遭路邊劃設停車格所停放之車輛擋住之情，有現場照
    片4 紙在卷可按（參本院卷第37～38頁），核與證人丙○○
    上開證述相符，是在此情況之下，證人丙○○可否判斷異議
    人確係於紅燈亮起後，方有穿越停止線之行為，已非無疑。
  (三)再者，證人丙○○雖又證稱；其係於紅燈亮啟後心中默唸快
    3 秒時，就看見異議人騎乘機車很快的過來等語（參本院卷
    第32頁），惟每人心中讀秒之時間頻率不盡相同，所讀之秒
    數是否與真正之時間經過相符，亦難肯定，是以在缺乏佐證
    之情況下，本院實無從僅依證人丙○○上開所證，即認異議
    人係於紅燈亮啟3 秒時始闖越系爭路口之紅燈；況證人丙○
    ○所站立之位置既看不見路口之停止線，且該位置距路口亦
    達50公尺之遠，則在此距離之情況下，證人丙○○如何僅依
    心中默唸3 秒即可判定異議人於紅燈亮啟時尚未通過停止線
    ？實難謂其舉發毫無瑕疵可言；參以異議人始終否認有何本
    件闖紅燈之行為，且卷內亦查無可資佐以異議人有本件闖紅
    燈行為之其他證據，雖證人丙○○不可能甘冒偽證之風險而
    為虛偽陳述，然本件證人丙○○之舉發既有上開瑕疵，揆諸
    前開說明，本院自不得將此瑕疵舉發之不利益，歸咎於異議
    人承受。
四、綜上所述，本件員警舉發過程既有上開瑕疵，且依卷存證據
    並不能證明異議人於上開時、地，有何闖紅燈違規之事實，
    揆諸前引法文及判例意旨，自應推定異議人並無違規或其他
    可歸責之事由。原處分機關遽對異議人裁罰，容非允當，異
    議人不服是項裁決而聲明異議，為有理由，自應由本院撤銷
    原處分，改為異議人不罰之諭知，以資適法。
五、據上論斷，應依道路交通案件處理辦法第20條前段，裁定如
    主文。
中    華    民    國    98    年    6     月    17    日
                    交通法庭  法  官  王俊彥
如不服本裁定應於送達後5 日內向本院提出抗告狀。
以上正本證明與原本無異。
中    華    民    國    98    年    6     月    22    日
                              書記官  鄭永媚


司法院資訊處製作；財團法人民間司法改革基金會備份。
